【裁判字號】    99,勞訴,17
【裁判日期】    990930
【裁判案由】    給付薪資等
【裁判全文】
臺灣板橋地方法院民事判決              99年度勞訴字第17號
原      告  丁○○
            甲○○
共      同
訴訟代理人  林家慶律師
複 代理 人  丙○○
被      告  大能精密工業有限公司
法定代理人  乙○○
訴訟代理人  李淵聯律師
上列當事人間給付薪資等事件，本院於民國99年9 月21日言詞辯
論終結，判決如下：
    主  文
被告應給付原告丁○○新臺幣伍拾玖萬柒仟伍佰元，及自民國九
十九年一月二十一日起至清償日止，按年息百分之五計算之利息
，並應按月於如附表一所示之應給付日給付原告丁○○新臺幣捌
仟貳佰伍拾元，及自各該應給付日之翌日起至清償日止，按年息
百分之五計算之利息。
被告應給付原告甲○○新臺幣壹拾玖萬柒仟零拾元，及自民國
九十九年一月二十一日起至清償日止，按年息百分之五計算之利
息，並應按月於如附表二所示之應給付日給付原告甲○○新臺幣
壹萬柒仟肆佰壹拾柒元，及自各該應給付日之翌日起至清償日止
，按年息百分之五計算之利息。
原告丁○○其餘之訴駁回。
訴訟費用由被告負擔。
本判決第一項於原告丁○○以新臺幣貳拾陸萬元為被告供擔保後
，得為假執行。但被告如以新臺幣柒拾柒萬玖仟元為原告丁○○
預供擔保，得免為假執行。
本判決第二項於原告甲○○以新臺幣貳拾萬元為被告供擔保後，
得為假執行。但被告如以新臺幣伍拾捌萬零壹佰玖拾柒元為原告
甲○○預供擔保，得免為假執行。
原告丁○○其餘假執行之聲請駁回。
    事實及理由
一、原告主張：
  (一)原告丁○○、甲○○分別自民國86年11月5日、97年8月1 日
    起受僱於被告，各自擔任被告公司之專案經理及協理職務。
    被告於97年10月間自稱因受景氣等因素之影響，資金周轉出
    現問題，以致開始積欠員工（含原告二人）工資，原告二人
    曾多次向被告公司負責人乙○○反應，促請其儘速解決，然
    被告一再拖延。嗣被告為解決積欠員工工資之問題，於98年
    6月1日與原告二人簽訂「暫時性減少工資協議書（下稱系爭
    協議書）」，兩造於該協議書中約定：「一、實施期間及方
    式：1.乙方（即原告）自97年11月1日起至98年10月31日止
    ，配合甲方（即被告）暫時領取薪資新臺幣（下同）42,000
    元。2.實施期間屆滿後，甲方得依減少薪資期間之薪資差額
    以兩年為期按月分期歸還乙方。．．．5.實施期間甲方承諾
    不終止與乙方之勞動契約。但有勞動基準法第12條或第13條
    但書或第54條規定情形時，不在此限。」、「二、新制勞工
    退休金：甲方應按乙方原領薪資為乙方提繳勞工退休金。」
    ，由系爭協議書可知，原告二人之每月工資仍分別為6萬元
    及8萬元，僅係原告二人同意被告延期給付部分工資。詎上
    開暫時性減少工資實施期間尚未屆滿，被告即違反上開協議
    書之約定而逕以公司虧損及業務緊縮為由，於98年9月4日通
    知原告二人將予以資遣，嗣後並於同年月30日依勞動基準法
    第11條第2款規定終止兩造間之勞動契約關係。
  (二)原告丁○○得請求之金額：
  1.工資24萬元：依系爭協議書所載，原告丁○○之每月工資為
    6萬元，惟自97年11月1日起每月暫時領取工資42,000元，其
    中每月工資差額18,000元，至98年9月30日累計達198,000元
    （計算式：18,000元×11個月=198,000元），原告丁○○則
    同意被告於暫時性減少工資實施期間屆滿後（即98年10月31
    日以後）以兩年為期按月分期清償（共24期）。又原告丁○○實際任職至98年9月30日止，而98年9月份之暫時性工資被
    告迄今仍尚未給付，且已屆履行期之工資差額部分（即98年
    11月1日至98年12月31日共計2期之工資差額）被告亦未為清
    償，由此顯可推知被告就未屆履行期之工資差額部分，將有
    到期不履行之虞，原告丁○○自得預為請求。已屆履行期之
    部分：42,000元（98年9月份之暫時性工資）及16,500元【
    計算式：（60,000元-42,000元）×11個月（97年11月至98
    年9月之工資差額）】×2/24（期）（即98年11月及12月已
    屆履行期而應給付之工資差額）=16,500元】，總計58, 500
    元（計算式：42,000元+16,500元=58,500元）；未屆履行期
    但有預為請求之必要者為181,500元【計算式：（60,00 0元
    -42,000元）×11個月（97年11月至98年9月之工資差額）×
    22/24（期）=181,500元】，是被告自99年1月1日起至100年
    10月31日止按月於每月月底應給付原告丁○○8,250元【計
    算式：181,500元/22（期）=8,250元】，共計22個月（期）
    。原告丁○○可請求之工資總額共計24萬元（計算式：58,5
    00元+181,500元=240,000元）。
  2.代付款8,715元：98年8月份原告丁○○因出差等事由而先行
    為被告代墊相關費用共計8,715元，惟此筆代為墊付之費用
    被告迄今仍未償還予原告丁○○，原告丁○○爰依兩造間之
    委任代墊款契約之法律關係或民法第179條規定，請求被告
    償還代為墊付之金額8,715元。
  3.特別休假未休之工資30,000元：原告丁○○自86年11月5日
    起即於被告處任職，至98年9月30日離職，此段期間中雖曾
    因自89年8月1日起至91年3月31日止服役1年8個月，惟原告
    丁○○係自91年4月1日起即已回被告公司工作，則依前開兵
    役法規定，其服役前後之工作年資應予併計，故其工作年資
    合計超過10年2月【計算式：11年10月26天（自86年11月5日
    起至98年9月30日止）-1年8個月=10年2月26天】。原告丁○○於98年9月30日離職前應有15天之特別休假，而該15天之
    特別休假原告丁○○並未休假，是被告就此部分亦應給付原
    告丁○○工資3萬元【計算式：6萬元÷30（天）×15（天）
    =3萬元】。
  4.預告期間工資8,000元：原告丁○○離職前之工作年資超過
    10年2個月，是被告於終止兩造間勞動契約關係前，依前開
    勞動基準法之規定自應於30日前預告之，惟被告竟未遵守前
    開預告期間之規定（按被告於98年9月4日通知原告丁○○將
    予以資遣，同月30日即終止雙方勞動契約），原告丁○○自
    得依法請求如下之預告期間工資8,000元【計算式：6 萬元
    ÷30（天）×4（天）=8,000元】。
  5.資遣費487,500元：原告丁○○既係自94年7月1日起選擇適
    用勞工退休金條例，則自86年11月5日起至94年6月30日止，
    應適用勞動基準法第17條所定標準計算資遣費；94年7月1日
    後，則應適用勞工退休金條例第12條所定標準計算資遣費。
    準此，原告丁○○之資遣費共計487,500元，計算如下：
  (1)自86年11月5日起至94年6月30日止，合計7年7月26天，扣除
    服役期間之1年8個月，共計5 年11月26天，得請求之資遣費
    共計36萬元【計算式：6萬元×6（年）=36萬元】。
  (2)自94年7月1日起至98年9月30日止合計4年3 個月，所得請求
    之資遣費共計127,500元【計算式：6 萬元×1/2×（4+3/12
    ）=127,500元】，此金額並未超過六個月之平均工資36萬元
   【6萬元×6（月）=36萬元】。
  (3)資遣費共計：487,500元（計算式：360,000元+127,500元=4
    87,500元）。
  6.勞工退休金13,500元：原告丁○○自97年7月時起每月薪資
    調升為6萬元，依「勞工退休金月提繳工資分級表」之規定
    ，被告原應自該月時起依該表第42級、月提繳工資為60,800
    元，每月至少提繳6%為原告丁○○提撥退休金。惟原告丁○○於離職後發現，被告自97年7月起至98年9月30日原告丁○○離職日止咸皆以該表第36級、月提繳工資為45,800元，每
    月提繳6%為原告丁○○提撥退休金。是被告未依法核實提撥
    勞工退休金予原告丁○○，就此部分原告丁○○自得請求退
    休金差額13,500元【計算式：（60,800元-45,800元）×15
    （月）×6%=13,500元】。
  7.故原告丁○○得請求之金額，已屆履行期部分為58,500元+8
    ,715元+30,000元+8,000元+487,500元+13,500元=606,215元
    ；未屆履行期部分為181,500元【即被告自99年1月1日起至
    100年10月31日止按月於每月月底應給付原告丁○○8,250元
    ，共計22個月（期）】。
  (三)原告甲○○得請求之金額：
  1.工資482,000元：依系爭協議書所載，原告甲○○之每月工
    資原為8萬元，惟自97年11月1日起每月暫時領取工資42,000
    元，其中每月工資差額38,000元，至98年9月30日累計達418
    ,000元【計算式：38,000元×11（月）=418,000元】，原告
    甲○○同意被告於暫時性減少工資實施期間屆滿後（即98年
    10月31日以後）以兩年為期按月分期清償（共計24期）。又
    原告甲○○實際任職至98年9月30日止，且97年11月至98年2
    月之每月暫時性工資42,000元中，被告皆僅給付3萬元予原
    告甲○○，故有48,000元之暫時性工資已屆履行期而未為清
    償【計算式：42,000元-30,000元×4（月）=48,000元】；
    98年3月份被告則僅給付26,000元，故尚有16,000元之暫時
    性工資已屆履行期而未為清償（計算式：42,000元-26,000
    元=16,000元）。另已屆履行期之工資差額部分（即98年11
    月1日至98年12月31日共計2期之工資差額）被告亦未為清償
    。被告就未屆履行期之工資差額部分，將有到期不履行之虞
    ，原告甲○○自得預為請求。是原告甲○○可請求之工資總
    額共計482,000元，其中已屆履行期部分共計98,833元【計
    算式：（42,000元-30,000元）×4〈月〉+（42,000元-26,0
    00元）+[（80,000元-42,000元）×11〈月〉（97年11月至
    98年9月之工資差額）]×2/24（期）（即98年11月及12月已
    屆履行期而應給付之工資差額）】；未屆履行期部分共計38
    3,167元【計算式：[(80,000元-42,000元)×11(月)(97年11
    月至98年9月之工資差額)]×22/24(期)】，故工資總額為48
    2,000元（計算式：98,833元+383,167元=482,000元）。
  2.特別休假未休之工資18,667元：原告甲○○係自97年8月1日
    起至98年9月30日止於被告公司任職，其工作年資為1年2個
    月，依前開勞動基準法第38條第1款之規定應有7天之特別休
    假，惟其於98年9月30日離職時尚有7天之特別休假未休，則
    依上開規定，被告就此部分亦應給付工資予原告甲○○18,6
    67元【計算式：80,000元÷30〈天〉×7〈天〉=18,667元】
    。
  3.資遣費46,667元：原告甲○○係自97年8月1日起至98年9月3
    0日止於被告公司任職，依上開勞工退休金條例第12條規定
    ，其資遣費共計46,667元【計算如下：80,000元×1/2×（1
    +2/12）=46,667元﹝此金額並未超過六個月之平均工資48萬
    元（8萬元×6〈月〉=480,000元）﹞】。
  4.勞工退休金32,863元：原告甲○○自97年8月時起每月薪資
    即為8萬元，依「勞工退休金月提繳工資分級表」規定，被
    告原應自該月時起依該表第48級、月提繳工資為80,200元，
    每月至少提繳6%為原告甲○○提撥退休金。惟原告甲○○於
    離職後發現，被告97年8月係以月提繳工資為4,383元，提繳
    6%（4,383元×6%=263元）；自97年9月起至98年9月30日原
    告甲○○離職日止則咸皆以該表第35級、月提繳工資為43,9
    00元，每月提繳6%為原告甲○○提撥退休金。被告未依法核
    實提撥勞工退休金予原告甲○○，就此部分原告甲○○自得
    請求32,863元（原告書狀誤載為32,856元）【計算式：（80
    ,200元-4,383元）×1〈月〉×6%+（80,200元-43,900元）
    ×13〈月〉×6%=32,863元】。
  5.故原告甲○○得請求之金額，已屆履行期部分為197,030元
    【98,833元+18,667元+46,667元+32,863元】；未屆履行期
    部分為383,167元【即被告自99年1月1日起至100年10月31日
    止按月於每月月底應給付原告甲○○17,417元，共計22個月
    （期）】。
  (四)原告丁○○於被告公司之工作職務包含研發、採購、委外發
    包、現場技術人員管理、與客戶討論技術等工作內容；原告
    甲○○於被告公司之工作職務包含研發、開發性產品業務、
    行銷等工作內容。原告丁○○自86年11月5日起即任職於被
    告公司，秉持認真負責之態度自基層做起，辛勤工作，並獲
    得被告賞識陸續升遷至專案經理一職，扣除其中服役1年8個
    月之期間，至98年9月30日遭被告以公司虧損及業務緊縮為
    由予以資遣時，原告丁○○已於被告公司服務超過10年2月
    ，倘原告丁○○如被告所述一無是處，被告又為何要僱用一
    個一無是處的員工長達10年餘？又為何屢屢賞識原告丁○○
    予以升遷、調薪；另原告甲○○原受雇於億通工業股份有限
    公司負責員工七百餘人之生產管理工作，享有月薪12萬元及
    年終分紅之待遇，自97年8月1日起受邀轉職受僱於被告，約
    定月薪80,000元，然到職三個月後（即97年11月起）被告即
    以景氣不好為由陸續積欠薪資，原告甲○○為共體時艱亦與
    被告訂立暫時性減少工資協議書，惟卻遭被告於98年9月30
    日以公司虧損及業務緊縮為由予以資遣，原告甲○○於受解
    僱後更多次積極協助被告公司拓展業務、並帶領被告至國內
    3C大廠和碩公司(華碩集團)開會洽談新產品之量產機會，但
    今其為推諉給付資遣費、其所積欠之薪資等款項，竟以前開
    不實之指控主張原告置公司於無法翻身之困境云云，並謊稱
    其係按勞動基準法第12條第1款及第4款規定解雇（原告嚴正
    否認），可謂顛倒是非之至！
  (五)爰依系爭協議書、僱傭契約（即勞動契約）、委任代墊款契
    約之法律關係、民法第179條、勞動基準法及勞工退休金條
    例規定，提起本訴等語。併為聲明：1.被告應給付原告丁○○606,215元，及自起訴狀繕本送達之翌日起至清償日止，
    按年息百分之五計算之利息，並應按月於如附表一所示之應
    給付日給付原告丁○○8,250元，及自各該應給付日之翌日
    起至清償日止，按年息百分之五計算之利息。2.被告應給付
    原告甲○○197, 030元，及自起訴狀繕本送達之翌日起至清
    償日止，按年息百分之五計算之利息，並應按月於如附表二
    所示之應給付日給付原告甲○○17,417元，及自各該應給付
    日之翌日起至清償日止，按年息百分之五計算之利息。3.原
    告願供擔保，請准宣告假執行。
二、被告則以：
  (一)經過金融海嘯被告接不到訂單，生意衰退。於98年6月1日與
    原告二人及全體員工簽系爭協議書，約定：「一、實施期間
    及方式：1.乙方（即原告）自97年11月1日起至98年10月31
    日止，配合甲方（即被告）暫時領取薪資42,000元。2.實施
    期間屆滿後，甲方得依減少薪資期間之薪資差額以兩年為期
    按月分期歸還乙方。．．．5.實施期間甲方承諾不終止與乙
    方之勞動契約。但有勞動基準法第12條或第13條但書或第54
    條規定情形時，不在此限。」「二、新制勞工退休金：甲方
    應按乙方原領薪資為乙方提繳勞工退休金。」，原告只能請
    求被告依系爭協議書履行契約，不得以被告積欠其薪水為由
    依勞動基準法第11條第2款終止勞動契約。
  (二)原告對其他員工宣稱公司無法渡過金融海嘯，要其他員工與
    其同步離職他就，並怠工至今。違反工作規則情節重大。又
    被告就職時虛偽表示其有開發業務能力，公司給予專案經理
    及協理職務，但並無開發任何客源或任何業務嚴重違反勞動
    基準法第12條第1款及第4款規定。被告不得已於98年9月30
    日予以解僱。但為使原告能夠得到勞工局失業補助，雙方通
    謀虛偽意思表示以勞動基準法第11條第2款虧損或業務緊縮
    為由發給離職證明。其實被告公司目前仍在營業根本無虧損
    或業務緊縮而須預告終止勞動契約之必要，可由全體員工都
    無離職得到證明。亦可由原告並無領取預告期間補助款可證
    。
  (三)原告既然領取6萬元或8萬元高薪及接受無償讓股成為被告股
    東即應依約定，提供其專長卻讓安捷企業股份有限公司積欠
    2,091,810元打樣費用及量產開模製作費用，不僅積欠貨款
    造成公司營業上重大損失，還公然以未同意支付請律師來函
    拒絕付款，此損失應由原告負責，被告在此主張抵銷之。且
    原告在本次金融風暴，安捷企業股份有限公司欠款事件中，
    向被告公司前法定代理人造謠生事，告稱「乙○○為扶不起
    的阿斗」，「公司遲早倒閉」等不利言詞。基上理由被告依
    勞動基準法解僱原告。
  (四)原告甲○○原受雇於億通工業股份有限公司負責員工七百餘
    人之生產管理工作，享有月薪12萬元及年終分紅之待遇，自
    97年8月1日起受邀轉職受僱於被告，約定月薪8 萬元，月薪
    急降4萬元，捨領導700餘人之尊，降為股東兼協理，即是捨
    勞方而就資方，原告甲○○除其自認於被告公司之工作職務
    包含研發、開發性產品業務、行銷等工作內容，並以被告公
    司老闆姿態核批單據；原告丁○○於被告公司之工作職務包
    含研發、採購、委外發包、現場技術人員管理、與客戶討論
    技術等工作內容；顯是老闆工作，亦為股東身分，且官拜專
    案經理，且原告丁○○98年1月起擔任股東前後薪水可證其
    自認股東後已屬資方，並非勞工。原告於97年3月20日受讓
    原股東乙○○各50萬元出資額，而成為股東，被告因業務需
    求變更公司名稱、營業項目、修改公司章程。原告係先投資
    ，不是勞工，原告半途而廢，棄被告公司而去，自是辭職，
    非因被告公司經營不善予以資遣等語，資為抗辯。併為答辯
    聲明：1.原告之訴及假執行之聲請均駁回。2.如受不利判決
    ，被告願供擔保，請准宣告免為假執行。
三、兩造均不爭執之事實：
  (一)被告與原告二人及全體員工於98年6月1日簽立系爭協議書。
    原告丁○○後來選擇新制，94年7月1日後適用新制。原告二
    人年資終止日均為98年9月30日。
  (二)被告對於原告請求特休未休及預告工資部分、資遣費計算方
    式、差別工資依6％請求及特休七天及勞退金32,856元沒有
    意見。
四、經查：
  (一)按「非有左列情形之一者，雇主不得預告勞工終止勞動契約
    ：二、虧損或業務緊縮時。」、「雇主依第11條或第13條但
    書規定終止勞動契約者，其預告期間依左列各款之規定：三
    、繼續工作三年以上者，於三十日前預告之。雇主未依第一
    項規定期間預告而終止契約者，應給付預告期間之工資。」
    、「雇主依前條終止勞動契約者，應依左列規定發給勞工資
    遣費：一在同一雇主之事業單位繼續工作，每滿一年發給相
    當於一個月平均工資之資遣費。二依前款計算之剩餘月數，
    或工作未滿一年者，以比例計給之。未滿一個月者以一個月
    計。」、「勞工在同一雇主或事業單位，繼續工作滿一定期
    間者，每年應依左列規定給予特別休假：一、一年以上三年
    未滿者七日。二、三年以上五年未滿者十日。三、五年以上
    十年未滿者十四日。四、十年以上者，每一年加給一日，加
    至三十日為止。」、「勞工工作年資以服務同一事業單位為
    限，並自受僱當日起算。適用本法前已在同一事業單位工作
    之年資合併計算。」、「本法第三十八條之特別休假，依左
    列規定：一、計算特別休假之工作年資，應依第五條之規定
    。二、特別休假日期應由勞雇雙方協商排定之。三、特別休
    假因年度終結或終止契約而未休者，其應休未休之日數，雇
    主應發給工資。」、「本條例施行前已適用勞動基準法之勞
    工，於本條例施行後，仍服務於同一事業單位而選擇適用本
    條例之退休金制度者，其適用本條例前之工作年資，應予保
    留。前項保留之工作年資，於勞動契約依勞動基準法第十一
    條、第十三條但書、第十四條、第二十條、第五十三條、第
    五十四條或職業災害勞工保護法第二十三條、第二十四條規
    定終止時，雇主應依各法規定，以契約終止時之平均工資，
    計給該保留年資之資遣費或退休金，並於終止勞動契約後三
    十日內發給。第一項保留之工作年資，於勞動契約存續期間
    ，勞雇雙方約定以不低於勞動基準法第五十五條及第八十四
    條之二規定之給與標準結清者，從其約定。」、「勞工適用
    本條例之退休金制度者，適用本條例後之工作年資，於勞動
    契約依勞動基準法第十一條、第十三條但書、第十四條及第
    二十條或職業災害勞工保護法第二十三條、第二十四條規定
    終止時，其資遣費由雇主按其工作年資，每滿一年發給二分
    之一個月之平均工資，未滿一年者，以比例計給；最高以發
    給六個月平均工資為限，不適用勞動基準法第十七條之規定
    。依前項規定計算之資遣費，應於終止勞動契約後三十日內
    發給。選擇繼續適用勞動基準法退休金規定之勞工，其資遣
    費依同法第十七條規定發給。」、「雇主每月負擔之勞工退
    休金提繳率，不得低於勞工每月工資百分之六。前項規定月
    提繳工資分級表，由中央主管機關擬訂，報請行政院核定之
    。」、「勞工退休金自勞工到職之日起提繳至離職當日止。
    但選擇自本條例施行之日起適用本條例之退休金制度者，其
    提繳自選擇適用本條例之退休金制度之日起至離職當日止。
    」，勞動基準法第11條第2款、第16條第1項第3款、第3項、
    第17條、第38條、勞動基準法施行細則第5條、第24條、勞
    工退休金條例第11條第1項至第3項、第12條、第14條第1項
    、第3項、第16條分別定有明文。
  (二)被告與原告二人及全體員工於98年6月1日簽立系爭協議書。
    原告丁○○後來選擇新制，94年7月1日後適用新制。原告二
    人年資終止日均為98年9月30日。被告對於原告請求特休未
    休及預告工資部分、資遣費計算方式、差別工資依6％請求
    及特休七天及勞退金32,856元沒有意見之事實，為兩造所不
    爭執，並有系爭協議書、原告丁○○勞工退休金個人專戶已
    繳納明細資料、原告甲○○勞工退休金個人專戶已繳納明細
    資料、被告公司變更登記表及法定代理人最新戶籍謄本（見
    本院99年度司板勞調字第4號卷第27至28頁、第34頁、第36
    頁、第52至55頁）為證，堪信為真實。
  (三)原告主張：原告丁○○、甲○○分別自86年11月5日、97年8
    月1日起受僱於被告，各自擔任被告公司之專案經理及協理
    職務，月薪各為6萬元及8萬元。被告為解決積欠員工工資問
    題，於98年6月1日與原告二人簽訂系爭協議書，約定：「一
    、實施期間及方式：1.乙方（即原告）自97年11月1日起至
    98年10月31日止，配合甲方（即被告）暫時領取薪資42,000
    元。2.實施期間屆滿後，甲方得依減少薪資期間之薪資差額
    以兩年為期按月分期歸還乙方。．．．5.實施期間甲方承諾
    不終止與乙方之勞動契約。但有勞動基準法第12條或第13條
    但書或第54條規定情形時，不在此限。」、「二、新制勞工
    退休金：甲方應按乙方原領薪資為乙方提繳勞工退休金。」
    ，嗣被告以公司虧損及業務緊縮為由，於98年9月4日通知原
    告二人將予以資遣，嗣後並於98年9月30日依勞動基準法第
    11條第2款規定終止兩造間之勞動契約關係等語，並提出系
    爭協議書、離職證明書、原告丁○○之98年8月份薪資明細
    表、國軍常備兵軍職基本資料暨專長授予證明、原告丁○○
    97年7月份之薪資條、原告丁○○勞工退休金個人專戶已繳
    納明細資料、原告甲○○97年8月份之薪資條、原告甲○○
    勞工退休金個人專戶已繳納明細資料為證（見本院99年度司
    板勞調字第4號卷第27至36頁），被告對於上開證據亦不爭
    執，且自陳原告只能請求被告依系爭協議書履行契約，不得
    以被告積欠其薪水為由依勞動基準法第11條第2款終止勞動
    契約等語，顯見原告丁○○、甲○○確為被告公司之員工，
    尚不得以原告2人於97年3月20日受讓原股東乙○○各50萬元
    出資額，而成為股東，即認原告2人於受讓出資額後，即非
    被告公司之員工，蓋依上開系爭協議書、離職證明書、原告
    丁○○之98年8月份薪資明細表、原告丁○○97年7月份之薪
    資條、原告丁○○勞工退休金個人專戶已繳納明細資料、原
    告甲○○97年8月份之薪資條、原告甲○○勞工退休金個人
    專戶已繳納明細資料所示，兩造間原有之僱傭契約（即勞動
    契約）並未因原告2人受讓上開出資額而變更。是被告辯稱
    ：原告係先投資，不是勞工等語，即乏依據，洵無足採。又
    依系爭協議書、離職證明書所示，被告係受景氣影響而於98
    年6月1日協議原告2人暫時減薪，復於98年9月4日通知原告
    二人將予以資遣，嗣後並於98年9月30日依勞動基準法第11
    條第2款規定終止兩造間之勞動契約關係，足見兩造間之僱
    傭契約（即勞動契約）業於98年9月30日終止。被告雖辯稱
    ：原告對其他員工宣稱公司無法渡過金融海嘯，要其他員工
    與其同步離職他就，並怠工至今。違反工作規則情節重大。
    又被告就職時虛偽表示其有開發業務能力，公司給予專案經
    理及協理職務，但並無開發任何客源或任何業務嚴重違反勞
    動基準法第12條第1款及第4款規定。被告不得已於98年9月
    30日予以解僱。但為使原告能夠得到勞工局失業補助，雙方
    通謀虛偽意思表示以勞動基準法第11條第2款虧損或業務緊
    縮為由發給離職證明。其實被告公司目前仍在營業根本無虧
    損或業務緊縮而須預告終止勞動契約之必要。原告係先投資
    ，不是勞工，原告半途而廢，棄被告公司而去，自是辭職，
    非因被告公司經營不善予以資遣等語，惟依被告提出之1至
    62號請款單、電子文件、股東同意書、96年6月被告公司變
    更登記表等所示（見本院卷第20至第50頁、第64至71頁、第
    73頁、第87至90頁），僅能證明原告有基於經理及協理職務
    ，而覆核單據、參與被告公司之業務經營事項、原告受讓出
    資額、96年6月被告公司變更登記等情，尚難認被告之上開
    辯解為真，且被告就其所辯上情各節，亦未提出其他積極之
    證據證明之，是被告此部分之抗辯，亦乏依據，洵無足採。
  (四)原告丁○○部分：
    1.工資24萬元：原告主張依系爭協議書所載，原告丁○○之
      每月工資為6萬元，惟自97年11月1日起每月暫時領取工資
      42,000元，其中每月工資差額18,000元，至98年9月30日
      累計達198,000元（計算式：18,000元×11個月=198,000
      元），原告丁○○則同意被告於暫時性減少工資實施期間
      屆滿後（即98年10月31 日以後）以兩年為期按月分期清
      償（共24期）。又原告丁○○實際任職至98年9月30日止
      ，而98年9月份之暫時性工資被告迄今仍尚未給付，且已
      屆履行期之工資差額部分（即98年11月1日至98年12月31
      日共計2期之工資差額）被告亦未為清償，由此顯可推知
      被告就未屆履行期之工資差額部分，將有到期不履行之虞
      ，原告丁○○自得預為請求。已屆履行期之部分：42,000
      元（98年9月份之暫時性工資）及16,500元【計算式：（6
      0,000元-42,000元）×11個月（97年11月至98年9月之工
      資差額）】×2/24（期）（即98年11月及12月已屆履行期
      而應給付之工資差額）=16,500元】，總計58, 500元（計
      算式：42,000元+16,500元=58,500元）；未屆履行期但有
      預為請求之必要者為181,500元【計算式：（60,000元-42
      ,000元）×11個月（97年11月至98年9月之工資差額）×2
      2/24（期）=181,500元】，是被告自99年1月1日起至100
      年10月31日止按月於每月月底應給付原告丁○○8,250元
      【計算式：181,500元/22（期）=8,250元】，共計22個月
      （期）。原告丁○○可請求之工資總額共計24萬元（計算
      式：58,500元+181,500元=240,000元）等語，為被告所不
      爭執，並有上開系爭協議書、原告丁○○之98年8月份薪
      資明細表、原告丁○○97年7月份之薪資條附卷可稽，應
      信為真。
    2.代付款8,715元：原告主張98年8月份原告丁○○因出差等
      事由而先行為被告代墊相關費用共計8,715元，惟此筆代
      為墊付之費用被告迄今仍未償還予原告丁○○等語，惟依
      原告提出之原告丁○○之98年8月份薪資明細表所示，僅
      為薪資明細表所列出之代付款8,715元，尚難據以認定原
      告確有為被告代墊相關費用共計8,715元之事實，是原告
      此部分之請求，即乏依據，殊無足取。
    3.特別休假未休之工資30,000元：原告主張原告丁○○自86
      年11月5日起即於被告處任職，至98年9月30日離職，此段
      期間中雖曾因自89年8月1日起至91年3月31日止服役1年8
      個月，惟原告丁○○係自91年4月1日起即已回被告公司工
      作，則依前開兵役法規定，其服役前後之工作年資應予併
      計，故其工作年資合計超過10年2月【計算式：11年10月
      26天（自86年11月5日起至98年9月30日止）-1年8個月=10
      年2月26天】。原告丁○○於98年9月30日離職前應有15天
      之特別休假，而該15天之特別休假原告丁○○並未休假，
      是被告就此部分亦應給付原告丁○○工資3萬元【計算式
      ：6萬元÷30（天）×15（天）=3萬元】等語，為被告所
      不爭執，並有上開原告丁○○之98年8月份薪資明細表、
      國軍常備兵軍職基本資料暨專長授予證明、原告丁○○97
      年7月份之薪資條附卷可稽，應信為真。
    4.預告期間工資8,000元：原告主張原告丁○○離職前之工
      作年資超過10年2個月，是被告於終止兩造間勞動契約關
      係前，依前開勞動基準法之規定自應於30日前預告之，惟
      被告竟未遵守前開預告期間之規定（按被告於98年9月4日
      通知原告丁○○將予以資遣，同月30日即終止雙方勞動契
      約），原告丁○○自得依法請求如下之預告期間工資8,00
      0元【計算式：6萬元÷30（天）×4（天）=8,000元】等
      語，為被告所不爭執，應信為真。
    5.資遣費487,500元：原告主張原告丁○○既係自94年7月1
      日起選擇適用勞工退休金條例，則自86年11月5日起至94
      年6月30日止，應適用勞動基準法第17條所定標準計算資
      遣費；94年7月1日後，則應適用勞工退休金條例第12條所
      定標準計算資遣費。準此，原告丁○○之資遣費共計487,
      500元，其計算方式如上所示等語，為被告所不爭執，應
      信為真。
    6.勞工退休金13,500元：原告主張原告丁○○自97年7月時
      起每月薪資調升為6萬元，依「勞工退休金月提繳工資分
      級表」之規定，被告原應自該月時起依該表第42級、月提
      繳工資為60,800元，每月至少提繳6%為原告丁○○提撥退
      休金。惟原告丁○○於離職後發現，被告自97年7月起至
      98年9月30 日原告丁○○離職日止咸皆以該表第36級、月
      提繳工資為45,800元，每月提繳6%為原告丁○○提撥退休
      金。是被告未依法核實提撥勞工退休金予原告丁○○，就
      此部分原告丁○○自得請求退休金差額13,500元【計算式
      ：（60,800元-45,800元）×15（月）×6%=13,500元】等
      語，為被告所不爭執，並有上開原告丁○○之98年8月份
      薪資明細表、國軍常備兵軍職基本資料暨專長授予證明、
      原告丁○○97年7月份之薪資條、原告丁○○勞工退休金
      個人專戶已繳納明細資料附卷可稽，應信為真。
    7.承上，原告丁○○得請求之金額，已屆履行期部分為58,5
      00元+30,000元+8,000元+487,500元+13,500元＝597,500
      元；未屆履行期部分為181,500元【即被告自99年1月1日
      起至100年10月31日止按月於每月月底應給付原告丁○○
      8,250元，共計22個月（期）】。
  (五)原告甲○○部分：
    1.工資482,000元：原告主張依系爭協議書所載，原告甲○○之每月工資原為8萬元，惟自97年11月1日起每月暫時領
      取工資42,000 元，其中每月工資差額38,000元，至98年9
      月30日累計達418 ,000元【計算式：38,000元×11（月）
      =418,000元】，原告甲○○同意被告於暫時性減少工資實
      施期間屆滿後（即98年10月31日以後）以兩年為期按月分
      期清償（共計24期）。又原告甲○○實際任職至98年9月
      30日止，且97年11月至98年2 月之每月暫時性工資42,000
      元中，被告皆僅給付3萬元予原告甲○○，故有48,000元
      之暫時性工資已屆履行期而未為清償【計算式：42,000元
      -30,000元×4（月）=48,000元】；98年3月份被告則僅給
      付26,000元，故尚有16,000元之暫時性工資已屆履行期而
      未為清償（計算式：42,000元-26,000 元=16,000元）。
      另已屆履行期之工資差額部分（即98年11 月1日至98年12
      月31日共計2期之工資差額）被告亦未為清償。被告就未
      屆履行期之工資差額部分，將有到期不履行之虞，原告甲○○自得預為請求。是原告甲○○可請求之工資總額共計
      482,000元，其中已屆履行期部分共計98,833元【計算式
      ：（42,000元-30,000元）×4〈月〉+（42,000元-26,000
      元）+[（80,000元-42,000元）×11〈月〉（97年11月至
      98年9月之工資差額）]×2/24（期）（即98年11月及12月
      已屆履行期而應給付之工資差額）】；未屆履行期部分共
      計38 3,167元【計算式：[(80,000元-42,000元)×11(月
      )(97年11月至98年9月之工資差額)]×22/24(期)】，故工
      資總額為48 2,000元（計算式：98,833元+383,167元=482
      ,000元）等語，為被告所不爭執，並有上開系爭協議書、
      原告甲○○97年8月份之薪資條附卷可稽，應信為真。
    2.特別休假未休之工資18,667元：原告主張原告甲○○係自
      97年8月1日起至98年9月30日止於被告公司任職，其工作
      年資為1年2個月，依前開勞動基準法第38條第1款之規定
      應有7天之特別休假，惟其於98年9月30日離職時尚有7天
      之特別休假未休，則依上開規定，被告就此部分亦應給付
      工資予原告甲○○18,6 67元【計算式：80,000元÷30〈
      天〉×7〈天〉=18,667元】等語，為被告所不爭執，並有
      上開原告甲○○97年8月份之薪資條附卷可稽，應信為真
      。
    3.資遣費46,667元：原告主張原告甲○○係自97年8月1日起
      至98年9月30日止於被告公司任職，依上開勞工退休金條
      例第12條規定，其資遣費共計46,667元【計算如下：80,0
      00元×1/2×（1 +2/12）=46,667元﹝此金額並未超過六
      個月之平均工資48萬元（8萬元×6〈月〉=480,000元）﹞
      】等語，為被告所不爭執，應信為真。
    4.勞工退休金32,863元：原告主張原告甲○○自97年8月時
      起每月薪資即為8萬元，依「勞工退休金月提繳工資分級
      表」規定，被告原應自該月時起依該表第48級、月提繳工
      資為80,200元，每月至少提繳6%為原告甲○○提撥退休金
      。惟原告甲○○於離職後發現，被告97年8月係以月提繳
      工資為4,383元，提繳6%（4,383元×6%=263元）；自97年
      9月起至98年9月30日原告甲○○離職日止則咸皆以該表第
      35級、月提繳工資為43,900元，每月提繳6%為原告甲○○
      提撥退休金。被告未依法核實提撥勞工退休金予原告甲○○，就此部分原告甲○○自得請求32,863元【計算式：（
      80,200元-4,383元）×1〈月〉×6%+（80,200元-43,90 0
      元）×13〈月〉×6%=32,863元】等語，為被告所不爭執
      ，並有上開原告甲○○97年8月份之薪資條、原告甲○○
      勞工退休金個人專戶已繳納明細資料附卷可稽，應信為真
      。
    5.承上，原告甲○○得請求之金額，已屆履行期部分為197,
      030元【98,833元+18,667元+46,667元+32,863元】；未屆
      履行期部分為383,167元【即被告自99年1月1日起至100年
      10月31日止按月於每月月底應給付原告甲○○17,417元，
      共計22個月（期）】。
  (六)至被告雖辯稱：原告既然領取6萬元或8萬元高薪及接受無償
    讓股成為被告股東，即應依約定，提供其專長，卻讓安捷企
    業股份有限公司積欠2,091,810元打樣費用及量產開模製作
    費用，不僅積欠貨款造成公司營業上重大損失，還公然以未
    同意支付請律師來函拒絕付款，此損失應由原告負責，被告
    在此主張抵銷之等語。惟查，被告並未具體陳明何以原告應
    就訴外人安捷企業股份有限公司積欠被告之2,091,810元打
    樣費用及量產開模製作費用負責？亦未提出任何證據證明之
    ，是被告此部分之抗辯，亦乏依據，殊無可取。
五、按「給付有確定期限者，債務人自期限屆滿時起，負遲延責
    任」、「遲延之債務，以支付金錢為標的者，債權人得請求
    依法定利率計算之遲延利息」、「應付利息之債務，其利率
    未經約定，亦無法律可據者，週年利率為百分之五」，民法
    第229條第1項、第233條第1項前段及第203條定有明文。從
    而，原告依系爭協議書、僱傭契約（即勞動契約）、勞動基
    準法及勞工退休金條例規定，請求：1.被告應給付原告丁○○597,500元，及自起訴狀繕本送達之翌日即99年1月21日起
    至清償日止，按年息百分之五計算之利息，並應按月於如附
    表一所示之應給付日給付原告丁○○8,250元，及自各該應
    給付日之翌日起至清償日止，按年息百分之五計算之利息。
    2.被告應給付原告甲○○197,030元，及自起訴狀繕本送達
    之翌日即99年1月21日起至清償日止，按年息百分之五計算
    之利息，並應按月於如附表二所示之應給付日給付原告甲○○17,417元，及自各該應給付日之翌日起至清償日止，按年
    息百分之五計算之利息，為有理由，應予准許。逾此部分之
    請求，即屬無據，應予駁回。
六、兩造分別陳明願供擔保請准宣告假執行或免為假執行，就原
    告勝訴部分，經核並無不合，爰各酌定相當之擔保金額，予
    以准許。至原告敗訴部分，其假執行之聲請即失所附麗，應
    予駁回。
七、本件事證已臻明確，兩造其餘攻擊、防禦方法及舉證，經本
    院審酌後，認對於判決結果均無影響，爰不一一論述，併此
    指明。
據上論結，本件原告之訴一部為有理由，一部為無理由，依民事
訴訟法第79條、第390條第2項、第392條，判決如主文。
中    華    民    國    99    年    9     月    30    日
                  民事第三庭    法  官  楊千儀
以上正本係照原本作成。
如對本判決上訴，須於判決送達後20日內向本院提出上訴狀（需
按他造人數附繕本）。如委任律師提起上訴者，應一併繳納上訴
審裁判費。
中    華    民    國    99    年    9     月    30    日
                                書記官  劉鴻傑

司法院資訊處製作；財團法人民間司法改革基金會備份。
